【裁判字號】    98,交聲,619
【裁判日期】    980630
【裁判案由】    違反道路交通管理處罰條例聲明異議
【裁判全文】
臺灣士林地方法院刑事裁定             98年度交聲字第619號
原處分機關  臺北市交通事件裁決所
異  議  人
即受處分人  乙○○
上列異議人即受處分人因違反道路交通管理處罰條例案件，對於
臺北市交通事件裁決所民國98年5 月18日所為處分（原處分案號
：北市裁罰字第裁22-Z6A006930號）聲明異議，本院裁定如下：
    主  文
異議駁回。
    理  由
一、按法院受理有關交通事件，準用刑事訴訟法之規定，道路交
    通管理處罰條例第89條前段定有明文。又案件由犯罪地或被
    告之住所、居所或所在地之法院管轄，刑事訴訟法第5 條第
    1 項亦有明定。本件異議人即受處分人之住所、違規之地點
    雖均非本院轄區，惟受處分人現居所「臺北縣汐止市○○路
    127 巷18號」則於本院轄區內，是本院應有管轄權，合先敘
    明。
二、次按汽車在行駛途中，不得驟然或任意變換車道，如欲超越
    前車或變換車道時，應先顯示方向燈告知前後車輛，並保持
    安全距離及間隔，方得超越或變換車道，高速公路及快速公
    路交通管制規則第11條亦有明定。次按汽車行駛於高速公路
    、快速公路或設站管制之道路，不遵使用限制、禁止、行車
    管制及管理事項之管制規則，而未依規定變換車道，處汽車
    駕駛人新臺幣3,000 元以上6,000 元以下罰鍰，並記違規點
    數1 點，道路交通管理處罰條例第33條第1 項第4 款、第63
    條第1 項第1 款亦有明定。
三、原處分意旨略以：異議人即受處分人乙○○駕駛車牌號碼98
    96-LP 號自用小客車（下稱系爭汽車）於民國98年2 月14日
    晚間7 時33分許，於國道3 號北上46公里處為警攔停舉發「
    行駛高速公路未依規定變換車道」之違規，爰依道路交通管
    理處罰條例第33條第1 項第4 款規定，處罰鍰新臺幣（下同
    ）3,000 元，並依同條例第63條第1 項第1 款（裁決書漏列
    第1 項第1 款）記違規點數1 點。
四、異議意旨略以：伊於上開時地駕駛系爭汽車，如須變換車道
    ，均依規定與前方車輛保持安全距離，並無由中外車道連續
    變換至中內、內側車道，斯時警車行駛在系爭汽車後方300
    至500 公尺之外，員警係憑其主觀感受認定伊違規，未能提
    出違規之證據，原處分顯屬違誤，應予撤銷云云。
五、證人即舉發本件違規之員警甲○○證稱：伊於上開時間與另
    1 名員警駕駛警車經由國道三號高速公路往北行駛，當時國
    道三號為車多之路況，伊在北上51.5公里處，發現行駛於警
    車前方之系爭汽車，原本行駛在外側車道，直接由外側車道
    駛入中外車道，再切換至中內車道，隨即又切換至最內側車
    道，伊便開啟警車警示燈，詎系爭汽車不顧警告，竟又從最
    內側車道連續變換三個車道至中內車道，且變換車道時未保
    持安全距離，有時有閃方向燈，有時沒閃方向燈，從車陣中
    駛出切換車道，導致系爭汽車後方之車輛頻踩煞車，警車從
    外側車道駛入中外車道，引導系爭汽車停在北上46公里處之
    路肩停車，伊告知受處分人違規變換車道，受處分人向員警
    表示對不起，請員警不要開罰會改進，伊還是製單舉發，受
    處分人拒絕簽收舉發通知單等語（本院卷第20至22頁、第24
    頁），而受處分人於遭攔停時，向員警稱「我錯了」、「對
    不起」、「下次不會」、「拜託不要開單」等語，有卷附舉
    發過程之錄音光碟1 片、本院勘驗筆錄（本院卷第24頁）可
    稽，受處分人並供承光碟之對話確實為其所為（本院卷第24
    頁），堪認該光碟為真正。按道路交通管理處罰條例科處行
    政罰事件，依據公法爭議之舉證責任分配法則，固應先由行
    政機關就其業已履踐相關正當法律程序，以及人民應受處罰
    之客觀違反法令行為，負證明之責，受處分人就行政機關已
    為相當證明之前開事項，若主張欠缺主觀歸責條件或為其他
    抗辯，亦須就其所辯提出反證。惟行政機關對於前開應為舉
    證事項，並非不得以執行查察取締勤務人員，依據調查人證
    之程序，使就親歷事實提供不可替代之證明方法，受處分人
    就該證人所述見聞經過之真實性倘有質疑，除依法定交互詢
    問程序加以檢驗外，亦不得僅因證人之個人身分、地位或與
    當事人之關係而謂其不得作證，或憑己意指為必須代以其他
    特定之證據方法，此在證人業已具結願依偽證罰則擔保證言
    可信之場合，尤屬當然，證人甲○○既具結證述如上，受處
    分人並稱無證據證明員警所言不實，則證人甲○○基於維護
    交通秩序、公眾安全職責所為之舉發，自應受合法、正確之
    推定，其證述目睹受處分人上揭變換車道之情形，應屬事實
    ，堪可採信。受處分人雖辯稱本件舉發係員警主觀判斷，伊
    並未任意變換車道云云，惟受處分人供稱系爭汽車設有ETC
    電子收費裝置，違規路段接近樹林收費站，其行駛於中內、
    內側車道，以便通過設於國道最內側車道之電子收費站，警
    察攔停之地點距離收費站很近，約3 至4 公里（本院卷第23
    、24頁），證人甲○○復證稱：樹林收費站在北上46.5公里
    處（本院卷第24頁），與員警最初發現受處分人開始違規變
    換車道之國道北上51.5公里處，距離為5 公里，與受處分人
    上開之「3 至4 公里」之距離大致相符，益證受處分人因行
    駛路段已接近電子收費站，又因車多，不耐於車陣中循序前
    進，始不斷設法變換車道，俾得於靠近收費站前，駛入最內
    側之電子收費ETC 車道；抑且，受處分人若果未違規，以何
    需於遭攔員警攔停時，迭次向員警表示「我錯了」、「下次
    會改進」？受處分人所辯，殊不足採，其連續變換車道之行
    為，應可認定。經查，汽車行駛於高速公路，因速限放寬，
    車速較在市區道路行駛之車速快，汽車駕駛人之注意義務自
    應相對提高，尤其得任意、連續變換車道，否則極易導致肇
    事，甚至發生連環車禍，嚴重危及公眾安全，受處分人所為
    ，客觀上已屬違規，其以員警依主觀認定其任意變換車道有
    誤云云置辯，委無足取。
六、綜上所述，本件違規事證明確，堪以認定。原處分機關為上
    開裁罰，核無違誤，本件異議為無理由，應予駁回。
據上論斷，應依道路交通案件處理辦法第19條，裁定如主文。
中    華    民    國    98    年    6    月    30     日
                    交通法庭法  官  陳美彤
以上正本證明與原本無異。
如不服本裁定應於送達後5日內向本院提出抗告狀。
                            書記官  吳旻玲
中    華    民    國    98    年    6    月    30     日


司法院資訊處製作；財團法人民間司法改革基金會備份。
